【裁判字號】    98,上更(一),206
【裁判日期】    980728
【裁判案由】    毒品危害防制條例
【裁判全文】
臺灣高等法院刑事判決             98年度上更(一)字第206號
上  訴  人
即  被  告  乙○○原名郭長仁.
選任辯護人  周志安律師
            郭士功律師
上列上訴人因毒品危害防制條例案件，不服臺灣桃園地方法院92
年度訴字第42號，中華民國95年1月5日第一審判決（起訴案號：
臺灣桃園地方法院檢察署91年度偵字第18612號），提起上訴，
本院判決後，經最高法院發回更審，本院判決如下：
    主  文
原判決關於販賣第三級毒品部分撤銷。
乙○○被訴販賣第三級毒品部分免訴。
    理  由
一、公訴意旨略以：被告乙○○原名郭長仁，係設於桃園縣八德
    市○○路114號1樓「平安藥師藥局」（以下簡稱平安藥局）
    之實際負責人，明知氟硝西泮（Flunitrazepam）俗稱FM2係
    屬管制類第三級毒品不得販賣，竟自民國91年2月間起，基
    於意圖營利之概括犯意，向綽號「王仔」之成年男子以每顆
    新台幣（下同）7至10元不等之價格販入，再以每3顆100元
    之價格連續出售予不特定之人，因認被告所為係犯毒品危害
    防制條例第4條第3項之販賣第三級毒品罪嫌。
二、按案件有左列情形之一者，應諭知免訴之判決：一、曾經判
    決確定者。刑事訴訟法第302條第1款定有明文。
三、訊據上訴人即被告乙○○固坦承為平安藥師藥局之實際負責
    人，且無藥師資格，惟堅決否認有何販毒第三級毒品犯行，
    辯稱：伊不知扣案藥錠含有FM2成份，供貨商稱係安眠藥，
    經伊服用後，確具有治療失眠效果，購入後主要是供自己使
    用，並未販賣，若客人有買其他安眠藥品時，會送給客人吃
    ，伊家人有睡眠障礙時，亦會拿給家人服用等語。經查：
  (一)於被告所經營之「平安藥師藥局」藥房櫃檯抽屜內所扣得之
    疑似第三級毒品FM2藥錠共2950顆，經送內政部警政署刑事
    警察局鑑驗後，檢驗結果為「FM2，586公克，經拆封檢視有
    同一型態之白色藥錠三包，予以編號1至3。(1)編號1：1.毛
    重201.50公克，淨重198.90公克，取0.20公克（1顆）鑑驗
    用罄，餘198.70公克。2.檢出三級毒品氟硝西泮（Flunitra
    zepam）。(2)編號2：1.毛重196.20公克，淨重192.70公克，
    取0.20公克（1顆）鑑驗用罄，餘192.50公克。2.檢出三級
    毒品氟硝西泮（Flunitrazepam）。(3)編號3.：1.毛重185.
    10公克，淨重181.50公克，取0.20公克（1顆）鑑驗用罄，
    餘181.30公克）2.檢出三級毒品氟硝西泮（Flunitrazepam
    ）。(4)測得三級毒品氟硝西泮純度約為0.8 ％」，此有內政
    部警政署刑事警察局91年12月9日刑鑑字第0910307681號鑑
    驗通知書1份附卷可憑（詳偵字第18612號卷第72頁）。又依
    毒品危害防制條例第2條第4項規定：「醫藥及科學上需用之
    麻醉藥品與其製品及影響精神物質與其製品之管理，另以法
    律定之」，故合於醫藥及科學上需用者，須依藥事法取得藥
    品許可證，並依「管制藥品管理條例」經營使用，始為管制
    藥品，否則即屬毒品危害防制條例所稱之毒品範疇，亦有行
    政院衛生署管制藥品管理局98年5月14日管證字第098000484
    3號函可稽（詳本院卷第36頁），被告既不具藥師資格，且
    上開藥錠亦未依藥事法取得藥品許可證，並依「管制藥品管
    理條例」經營使用，為被告所自承，是扣案藥錠應屬公告第
    三級毒品無訛。
  (二)茲首應審究者，乃被告於販入上開藥錠時，是否明知該藥錠
    含有第三級毒品成份。
  1.被告於警詢及初次偵訊時雖坦承自91年2月中旬開始販賣FM2
    毒品，以3顆100元販賣給睡眠不足的客人使用，賣FM2未經
    主管機關許可，是伊個人愛賺錢才賣的，FM2來源是一位姓
    王的男子等語（詳偵18612號卷第8、33至34頁），惟嗣即否
    認有何販賣FM2犯行，辯稱向王姓男子購入者為鎮定劑、安
    眠藥等語（詳同上偵查卷第43、44頁），是被告上開自白是
    否與事實相符，容非無疑。
  2.扣案之白色藥錠並無標示藥品成份之外包裝，有該藥錠及查
    獲時之照片2張可憑（詳同上偵查卷第26頁），而與該藥錠
    同時遭警查扣之91年9月27日估價單1紙，則記載「品名：藥
    品（助眠）」，亦有該估價單可佐（詳同上偵查卷第20頁）
    ，是單憑扣案藥錠之外觀及估價單所載，尚無法明確得悉該
    白色藥錠之成份為何。
  3.朱明政於91年9月間至被告經營之上開藥局購買安腦丸時，
    曾向被告提及伊平常睡眠不好，被告送給伊3顆安眠藥，說
    被告自己也有服用，要伊試試，若效果不錯，下次購買是3
    顆100元。當時被告並未告知該藥丸所含成份，伊亦不知該
    藥丸中含有FM2。伊回家吃了半顆，確較好入睡，伊當時服
    用的就是扣案之藥丸等情，業據證人朱明政到庭結證無訛（
    詳本院卷第61至63頁），足徵被告所辯其認扣案藥錠有安眠
    效果，除供自己服用外，亦會贈送給顧客等情，尚屬有據。
  4.被告曾以3顆100元之價格販賣扣案之藥錠給某位婦人等情，
    為被告所自承（詳本院卷第65頁），參酌扣案之藥錠數量甚
    多，顯非僅供被告自己使用，且證人甲○○亦證稱下次若欲
    購買，則3顆100元等語，顯然被告確有販賣上開藥錠之行為
    ，被告所辯未販賣云云，自無足取。
  5.扣案之白色藥錠經鑑定結果，雖含第三級毒品氟硝西泮成份
    ，然其純度約為0.8％，顯然每錠藥錠中氟硝西泮之含量甚
    微，此由被告自承遭警查獲當日，亦有服用（詳原審卷第70
    頁），然被告之尿液經採驗結果，並未發現任何毒品陽性反
    應（詳原審卷第164頁）亦足證明，再國內核准含
    Flunitrazepam之藥品眾多，一般每錠含1mg或2mg等情，亦
    有上揭行政院衛生署管制藥品管理局函可稽，而扣案之白色
    藥錠每錠中氟硝西泮之含量約1.6mg（0.2g0.8％＝0.0016
    g＝1.6mg），與經核准販售之其他藥物所含氟硝西泮之含量
    相似，被告既係在其經營之藥局，以安眠藥之品名提供給一
    般顧客服用，販售價格亦僅每3顆100元，與一般毒品市場所
    販售之每顆FM2達數百元之售價相去甚遠，且被告販售該藥
    錠之對象又係一般有失眠困擾之民眾，並非濫用藥物成癮者
    ，是被告辯稱其主觀上係以販賣安眠藥之意販賣扣案之藥錠
    ，亦屬有據。是尚難以被告上開於警詢及偵查中之自白，即
    認被告明知其所販售之藥錠為第三級毒品無訛。
  (三)查販賣毒品罪之成立，除行為人須有充足該罪所定客觀之特
    別構成要件行為之事實外，仍須具有一般犯罪構成要件之主
    觀犯罪故意。若行為人不知其所販售者係毒品，即欠缺販售
    毒品之故意，依「所知輕於所犯，從其所知」之法理，自應
    科以其所知之輕罪責。被告主觀上既係以販賣安眠藥之意販
    賣扣案之藥錠，雖該藥錠中含有第三級毒品氟硝西泮成份，
    然其主觀上既無販賣毒品之犯意，自難逕以販賣第三級毒品
    罪相繩。惟扣案之藥錠並無名稱、製造廠商、成份及經主管
    機關核准製造之標示，此為被告所自承，屬藥事法第20條第
    1 款規定之偽藥，被告既係以販賣藥品為業，自難諉為不知
    ，是被告主觀上自有販賣偽藥之故意無訛。而被告前因自91
    年5月起間迄被警查獲止，在上開藥局同時販賣偽藥「威而
    剛」及上開屬偽藥之藥錠，有關販賣偽藥「威而剛」部分，
    業經本院以95年度上訴字第1259號刑事判決判處有期徒刑6
    月，並經最高法院以98年度台上字第1629號判決駁回其上訴
    確定，有各該判決書可憑。本件被告販賣屬偽藥之藥錠犯行
    ，與上開販賣偽藥「威而剛」之犯行，時間緊接，場所相同
    ，所犯係構成要件相同之罪，顯係基於概括犯意為之，自屬
    修法前之連續犯裁判上一罪之關係，為該確定判決效力所及
    ，公訴人認應予分論併罰，容有未洽。是被告被訴販賣屬偽
    藥之藥錠部分，揆諸上揭法條規定，自應為免訴判決之諭知
    。
四、原審就此部分誤以販賣第三級毒品罪論罪科刑，自有違誤，
    被告上訴指摘原判決此部分不當，為有理由，自應由本院將
    原判決此部分撤銷改判，為被告免訴之諭知。
據上論斷，應依刑事訴訟法第369條第1項前段、第364條、第302
條第1款，判決如主文。
本案經檢察官侯寬仁到庭執行職務。
中    華    民    國    98    年    7     月    28    日
                  刑事第二十一庭審判長法  官  蘇隆惠
                                      法  官  楊力進
                                      法  官  許永煌
以上正本證明與原本無異。
檢察官如不服本判決，應於收受送達後十日內向本院提出上訴書
狀，其未敘述上訴之理由者並得於提起上訴後十日內向本院補提
理由書（均須按他造當事人之人數附繕本）「切勿逕送上級法院
」。
被告不得上訴。
                                      書記官  江采廷
中    華    民    國    98    年    7     月    28    日


司法院資訊處製作；財團法人民間司法改革基金會備份。
